臺灣彰化地方法院交通事件裁定　　　 100年度交聲字第1240號
原處分機關　交通部公路總局臺中區監理所彰化監理站
受處分人即
異　議　人　林三富
上列異議人即受處分人因違反道路交通管理處罰條例案件，對於
交通部公路總局臺中區監理所彰化監理站於民國100年9月8日所
為之處分（原處分案號：彰監四字第裁64-I00000000號）聲明異
議，本院裁定如下：
   主  文
原處分撤銷。
林三富不罰。
   理  由
一原處分機關略以：異議人即受處分人林三富（下稱異議人）於
  民國（下同）100年4月15日1時30分許，駕駛車牌號碼A3-0120
  號自小客車（下稱系爭車輛），在彰化縣彰化市○○○路交流
  道，因「塗抹污損汽車牌照使不能辨識其號牌」違規，為彰化
  縣警察局彰化分局員警以其有違反道路交通管理處罰條例第13
  條第1款規定之行為，掣開違反道路交通管理事件通知單當場
  舉發。原處分機關經查異議人違規屬實，遂於100年9月8日以
  彰監四字第裁64-I00000000號裁決書，裁處異議人罰鍰新臺幣
  （下同）3,900元，並責令申請換領牌照或改正，於法應無不
  合等語。
二異議意旨略以：異議人未塗抹號牌，應是系爭車輛號牌經長期
  使用，方有稍微掉漆之情形，惟未達不能辨識之程度，是原裁
  罰有誤，請求鈞院撤銷原處分等語。
三按法院受理交通事件，準用刑事訴訟法之規定；又犯罪事實應
  依證據認定之，無證據不得認定犯罪事實，道路交通管理處罰
  條例第89條前段、刑事訴訟法第154條第2項分別定有明文。次
  按認定犯罪事實所憑之證據，雖不以直接證據為限，間接證據
  亦包括在內；然而無論直接或間接證據，其為訴訟上之證明，
  須於通常一般之人均不致有所懷疑，而得確信其為真實之程度
  者，始得據為有罪之認定，倘其證明尚未達到此一程度，而有
  合理之懷疑存在時，即應為有利於被告之認定（最高法院76年
  台上字第4986號判例可值參照）。是前揭刑事訴訟法上之罪疑
  唯輕或罪疑唯有利於被告之原則，於法院審理交通聲明異議案
  件時，亦有所適用。末按道路交通管理處罰條例第13條第1款
  規定：「汽車行駛有損毀或變造汽車牌照、塗抹污損牌照，或
  以安裝其他器具之方式，使不能辨認其牌號者，處汽車所有人
  2400元以上4800元以下罰鍰，並責令申請換領牌照或改正。」
  又所謂「損毀」或「變造」汽車牌照、「塗抹污損」牌照，應
  指行為人基於故意所為，始足當之。此由同條第1款後段規定
  之「以安裝其他器具之方式，使不能辨認其牌號者」自明。故
  若行為非基於故意所為，則應無上開罰則之適用。又依道路交
  通管理處罰條例第14條第1款規定:「汽車行駛有號牌遺失或破
  損，不報請公路主管機關補發、換發或重新申請者，處汽車所
  有人新臺幣3百元以上6百元以下罰鍰，並責令改正、補換牌照
  或禁止其行駛。」，而所謂之「遺失」或「破損」則應指非基
  於行為人之故意，係因行為人之「過失」或「自然因素所形成
  」，而行為人卻未向公路主管機關補發、換發或重新申請者，
  始構成該規定處罰之要件。此由上開2規定所處罰之輕重有別
  ，亦為當然之解釋（臺灣高等法院高雄分院97年度交抗字第
  303號意旨可值參照）。
四經查：
(一)本件原處分機關係以異議人於100年4月15日1時30分許，駕駛
  系爭車輛，行經彰化縣彰化市○○○路交流道，因「塗抹污損
  汽車牌照不能辨識號牌」之違規行為，裁處異議人罰鍰3,900
  元，有彰化縣警察局彰警交字第I00000000號舉發違反道路交
  通管理事件通知單、原處分機關上開裁決書各1份及舉發照片2
  幀在卷可查，故本件異議人有於上揭時、地為警舉發之事實應
  可認定。惟查系爭車輛係於89年8月出廠，迄今已使用十餘年
  ，有汽車車籍查詢資料在卷可按，而經詳視本件舉發照片，顯
  示系爭車輛號牌上螺絲處確已呈現嚴重鏽蝕狀況，數字、英文
  字母及「臺灣省」等字樣的顏色塗漆亦已有部分脫落，然尚可
  輕易分辨該號牌係白底黑字、其上之英文字及數字為「A3-012
  0」，堪認該號牌確有可能因經年累月長期風吹日曬雨淋導致
  發生螺絲鏽蝕與塗漆脫落等自然污損之情形，是異議人所辯，
  即非無據。從而，原處分機關未考量該號牌是否已達不能辨識
  之程度，僅因系爭車輛號牌之號碼及文字有塗漆脫落之情形，
  即認定異議人有故意塗抹污損牌照之行為，似嫌率斷。此外，
  復無其他積極證據可資認定系爭車輛號牌塗漆之脫落，係異議
  人故意損毀而造成，揆諸前開說明，自不能論異議人有道路交
  通管理處罰條例第13條第1款之違規行為。
(二)又汽車號牌之一面或二面如遺失或損壞時，汽車所有人應向公
  路監理機關，重新申領牌照，道路交通安全規則第13條第1項
  前段定有明文；本件異議人車輛號牌雖未達毀損或不能辨識之
  程度，惟已因長年日曬雨淋，致塗漆部分脫落，異議人自應儘
  速向公路監理機關洽詢辦理號牌換發，以避免另受道路交通管
  理處罰條例第14條第1款之裁罰，附此敘明。
五綜上所述，異議人所有之系爭車輛車牌號碼仍可辨識，且亦無
  證據証明該號牌塗漆脫落係異議人故意所為，原處分機關逕依
  道路交通管理處罰條例第13條第1款規定對異議人裁罰，於法
  尚有未合。本件異議為有理由，應由本院將原處分撤銷，另對
  異議人為不罰之諭知，以資適法。
六據上論斷，應依道路交通管理處罰條例第87條第2項，道路交
  通事件處理辦法第19條前段，裁定如主文。
中    華    民    國    100    年    10    月    31   日
                            交通法庭   法  官  張鶴齡
以上正本證明與原本無異。
如不服本裁定，應於裁定送達後5 日內向本院提出抗告狀（須附
繕本）。
中    華    民    國    100    年    10    月    31   日
                                       書記官  許淑琴